臺灣臺南地方法院民事裁定
110年度司財管字第13號
聲  請  人  財團法人台灣省台南縣學甲慈濟宮

法定代理人  王文宗  


關  係  人  國有財產署南區分署
聲請人聲請對失蹤人陳王芒花即王芒花選任財產管理人事件，本
院裁定如下：
    主  文
選任財政部國有財產署南區分署為失蹤人陳王芒花即王芒花（女
、民前7年7月1日生、最後住居所為臺南州新化郡安定庄六塊寮
三百九十番地）之財產管理人。
聲請程序費用新臺幣壹仟元由聲請人負擔。
    理  由
一、按失蹤人失蹤後，未受死亡宣告前，其財產之管理，依非訟
    事件法之規定。又關於失蹤人之財產管理事件，專屬其住所
    地之法院管轄；失蹤人未置財產管理人者，其財產管理人依
    下列順序定之：一、配偶，二、父母，三、成年子女，四、
    與失蹤人同居之祖父母，五、家長；不能依前項規定定財產
    管理人時，法院得因利害關係人或檢察官之聲請，選任財產
    管理人，民法第10條、家事事件法第142條第1項、第143條
    第1項及第2項分別定有明文。至所謂失蹤，係指失蹤人離去
    其最後住所或居所，而陷於生死不明之狀態而言（最高法院
    85年度臺抗字第328號裁判意旨參照）。
二、本件聲請意旨略以：本件失蹤人陳王芒花即王芒花與聲請人
    均係坐落臺南市○○區○○段000號土地之共有人，聲請人已訴
    請本院109年度重訴字第192號分割共有物事件，惟共有人陳
    王芒花即王芒花現住居所不明，陷於生死不明狀態，僅查得
    最後日治時期戶口名簿設籍於臺南州新化郡安定庄六塊寮三
    百九十番地並於事由欄位中記載行蹤不明，光復後為臺南市
    管轄區域。為利分割共有土地訴訟之進行，聲請人自得以利
    害關係人身分，聲請鈞院准予就失蹤人選任財產管理人等語
    。
三、經查，聲請人主張之上揭事實，有聲請人提出之臺南市○○
    區○○段000地號第一類土地登記簿謄本及臺南○○○
    ○○○○○函在卷可參。另據本院依職權調取相關戶政資料
    均查無可得特定失蹤人之戶籍資料，此有臺南○○○○○○
    ○○在卷可稽，是聲請人主張查無上開土地之共有人陳王芒花
    即王芒花最新戶籍登記資料，且生死未明，而認陳王芒花即
    王芒花為失蹤人，堪可採信。綜上陳王芒花即王芒花既已失
    蹤多年，經聲請人提出失蹤人法定財產管理人戶籍謄本顯示
    均已死亡，已無法定財產管理人，確有選任財產管理人之必
    要。再財產管理人之選任係屬法院之職權，其職務涉及公益
    性，除應注意財產管理之適切性外，尚須兼顧被選任人管裡
    財產事務之能力與利害關係等綜合判斷之，考量財政部國有
    財產署南區分署基於管理國有財產之權責，由其任失蹤人之
    財產管理人，執行管理財產職務，尚屬適當，故聲請人基於
    利害關係人身分提出本件聲請，於法並無不合，應予准許，
    爰依法選任財政部國有財產署南區分署為失蹤人之財產管理
    人，以管理其財產。
四、依家事事件法第97條，非訟事件法第21條第1項前段，裁定
    如主文。
中　　華　　民　　國　　111 　年　　 1　　月　　 7　　日
                    家事法庭  司法事務官　陳妍文
以上正本係照原本作成。
如對本裁定抗告，須於裁定送達後10日內向本院提出抗告狀，並
應繳納抗告費新臺幣1,000元整。
中　　華　　民　　國　　111 　年　　1 　　月　　7 　　日
                                  書記官　劉雙宜